【裁判字號】    98,家抗,4
【裁判日期】    980423
【裁判案由】    變賣遺產
【裁判全文】
臺灣臺東地方法院民事裁定               98年度家抗字第4號
抗  告  人  行政院甲○○○○官兵輔導委員會台東縣榮民服務
            處
法定代理人  丙○○
上列抗告人聲請變賣遺產事件，抗告人對於民國98年3月31日本
院所為之98年度家聲字第8號裁定提起抗告，本院裁定如下：
    主  文
原裁定廢棄。
被繼承人乙○○（男，民國九年六月十六日生、七十五年二月十
三日死亡，身分證統一編號：Ｚ000000000號，生前最
後住所：臺東縣成功鎮○○里○鄰○道路八十一號）所遺坐落臺
東縣成功鎮○○段第二八八、二八九、二八九之一地號土地，權
利範圍各四分之一，准予變賣。
聲請及抗告程序費用合計新臺幣貳仟元由被繼承人乙○○之遺產
負擔。
    理  由
一、抗告意旨略以：被繼承人乙○○（男、民國9年6月16日生、
    身分證統一編號：Ｚ000000000號，生前籍設臺東縣成功鎮○
    ○里○鄰○道路81號）係單身榮民，於75年2月13日死亡，遺
    有坐落臺東縣成功鎮○○段第288、289、289之1地號等土地
    。聲請人為其法定遺產管理人，已依本院87年度家催字第2
    號裁定完成公示催告程序，公示催告期間業已屆滿，迄今無
    人為繼承之承認、報明債權及願受遺贈之聲明，惟前開土地
    日久代管及維護不易，恐有荒廢喪失價值之虞，爰請求准予
    變賣前揭遺產，並提出本院87年度家催字第2號裁定確定證
    明書影本1件、被繼承人之土地所有權狀影本3件。經本院以
    本件無民法及退除役官兵死亡無人繼承遺產管理辦法所定之
    清償債權、交付遺贈物或移交遺產給大陸地區繼承人等得變
    賣遺產情形，以98年度家聲字第8號裁定（下稱原裁定）駁
    回。惟依臺灣地區與大陸地區人民關係條例第68條第4項：
    「本條例中華民國85年9月18日修正生效前，大陸地區人民
    未於第66條所定期限內完成繼承之第1項及第2項遺產，由主
    管機關逕行捐助設置財團法人榮眷基金會…」。因被繼承人
    乙○○於75年2月13日亡故，其遺產依前開規定捐助設置財
    團法人榮民榮眷基金會，現財團法人榮民榮眷基金會委請聲
    請人代為辦理被繼承人乙○○遺留不動產標售，所得價款全
    數捐助財團法人榮民榮眷基金，聲請人自得依上述規定向本
    院聲請依變賣被繼承人乙○○之不動產，爰提出抗告等語。
    並聲明：如主文第1、2項所示。
二、按民國82年9月17日（含）前亡故榮民之遺產，於繼承期限
    屆滿，未完成繼承者，依法捐助財團法人榮民榮眷基金會，
    不歸屬國庫，退除役官兵死亡無人繼承遺產管理作業程序第
    7條第1項第3款定有明文。次按現役軍人或退除役官兵死亡
    而無繼承人、或繼承人之有無不明或繼承人因故不能管理遺
    產者，由主管機關管理其遺產。前開遺產管理辦法由國防部
    及行政院甲○○○○官兵輔導委員會（下稱退輔會）分別擬
    定，報請行政院核定後發布，臺灣地區與大陸地區人民關係
    條例68條第1項、第3項亦分別定有明文。退輔會依此規定，
    經行政院81年12月14日81防40297號函核定後，於82年1月20
    日公布退除役官兵死亡無人繼承管理辦法，並於84年11月1
    日、86年5月29日及88年5月11日修正發布，依該辦法第8條
    之1規定：遺產管理人為清償債權、交付遺贈物或移交遺產
    給大陸地區繼承人，有變賣遺產之必要者，應聲請法院許可
    後辦理。
三、經查：聲請人為被繼承人乙○○之法定遺產管理人，其聲請
    本院公示催告被繼承人亡故後遺有財產，並催告被繼承人之
    大陸地區以外之繼承人、債權人及受遺贈人應於期限內為承
    認繼承、報明債權及為願受遺贈與否之聲明等情，業據提出
    本院87年度家催字第2號裁定確定證明書影本1件及被繼承人
    之土地所有權狀影本3件為證，且其自公示催告最後登載新
    聞紙之87年2月19日迄今已逾1年，亦有該新聞紙影本1紙在
    卷可稽，復經本院依職權調閱本院87年度家催字第2號公示
    催告卷核閱無訛，堪信為真實。參酌在公示催告期間內並無
    被繼承人乙○○之大陸地區以外之繼承人、債權人及受遺贈
    人於期限內承認繼承、報明債權及為願受遺贈與否之聲明，
    且被繼承人乙○○亦無大陸地區之繼承人向本院為繼承之表
    示，是被繼承人乙○○所遺上開遺產，為順利移交財團法人
    榮民榮眷基金會，確有變賣遺產之必要，依前揭規定意旨，
    其聲請准予變賣遺產，核無不合，應予准許。原裁定未予究
    明，以前揭理由，駁回抗告人之聲請，自有未洽。抗告意旨
    指摘原裁定不當，求予廢棄，非無理由，爰廢棄原裁定，由
    本院依前揭規定准變賣被繼承人如主文第2項所示之遺產。
據上論結，本件抗告為有理由，依非訟事件法第44條第1項、第
46條、第157條，民事訴訟法第492條，裁定如主文。
中    華    民    國    98    年    4    月    23    日
                  民事庭  審判長法  官  陳銘珠
                                法  官  傅曉瑄
                                法  官  范乃中
以上係照原本作成。
本裁定除以違背法令為理由，不得再抗告。如提再抗告，應於收
受送達後10日內向本院提出再抗告狀，並繳納抗告費新臺幣1,00
0元整。
中    華    民    國    98    年    4    月    23    日
                                 書記官  涂曉蓉


司法院資訊處製作；財團法人民間司法改革基金會備份。
